臺灣高等法院刑事判決　　　　　　　　　　　　　　九十年度重上更(三)字第七號
　　上　訴　人　臺灣新竹地方法院檢察署檢察官
　　被　　　告　丁○○
　　選任辯護人　彭火炎律師
　　　　　　　　張玉琳律師
　　被　　　告　何宗洋原名乙.
　　　　　　　　庚○○
　　　　　　戊○○
　　右三人共同
　　指定辯護人　本院公設辯護人
右上訴人因被告等殺人等案件，不服台灣新竹地方法院八十四年度重訴字第六七二號
，中華民國八十五年六月十七日第一審判決（起訴案號：台灣新竹地方法院檢察署八
十三年度偵字第八八一二號）提起上訴，經判決後，由最高法院第三次發回更審，本
院判決如左：
    主  文
上訴駁回。
    理  由
一、公訴意旨略以：被告何宗洋（原名乙○○）、戊○○於民國八十二年六月十三日
    下午七時許，與被告庚○○、丁○○聚集在新竹縣竹東鎮○○里○○路二十巷五
    十二弄三十五號丁○○住處，其間丁○○因懷恨陳道生侵吞其購買安非他命款新
    台幣（下同）三萬餘元，乃向眾人提及此事並提議殺害陳道生。議定後四人遂於
    次日下午，由丁○○提供開山刀三把以供行兇，並預置布袋一只、運動服四套、
    拖鞋四雙於其所有之車號000－0000號白色雪鐵龍自小客車後行李廂，由
    何宗洋駕駛搭載其餘三人前往新竹縣竹東鎮尋人，嗣彼等於竹東鎮○○街八十八
    號附近發現陳道生，乃由庚○○、丁○○、戊○○下車後分持開山刀挾持陳道生
    上車，換由丁○○駕駛，將車駛至竹東鎮五豐里山區鴨母寮附近大圳邊，四人將
    陳道生押解下車後，何宗洋先以腳踹陳道生，因見陳道生尚有反抗之意，丁○○
    遂持開山刀砍殺陳道生脖子一刀，庚○○、何宗洋見狀亦分持開山刀共同猛砍陳
    道生，戊○○則手持棍棒重擊陳道生頭部，致陳道生氣管遭切創及右胸一刀穿剌
    肺部而遭斃命，丁○○見狀由其車後行李廂中取出預置布袋，四人合力將陳道生
    屍體裝入布袋後抬入車後行李廂，旋各人將持有之開山刀至水圳邊清淨，並分別
    換上丁○○準備之運動服、拖鞋後即駕車離開現場，途經竹東鎮○○路新光大樓
    前，庚○○先行下車離開，丁○○為圖毀屍滅跡，竟另行起意，與何宗洋、戊○○一同駕車至竹東鎮竹東高中前一礦油行．由丁○○下車購買二瓶保特瓶裝汽油
    後將屍體載往苗栗縣南庄鄉○○○○道路，於該產業道路覓得人煙稀少處，三人
    將陳道生屍體搬下車後以汽油潑灑加以點燃，企圖毀屍減跡，惟因心虛於將上半
    屍身燒燬後即匆匆駕車離去現場。因認被告四人均共犯有刑法第二百七十一條第
    一項之殺人罪嫌，被告丁○○、何宗洋、戊○○則另共犯刑法第二百四十七條第
    一項之損壞屍體罪嫌。
二、公訴人認被告四人犯有前開罪嫌，無非以右揭事實業據被告庚○○、何宗洋於警
    訊時對於作案之動機、時間、地點、作案工具、下手部位等均供述甚明，且其互
    供相符，被告何宗洋雖於偵查中翻異前供，稱其於警訊所供係遭刑求，惟其於警
    訊中係以聊天方式坦承犯案過程，有錄音帶一捲及譯文一份可證，而被告庚○○
    於警訊中有全程錄影並至現場表演作案過程，亦有錄影帶一捲可憑，況被告庚○○於八十三年九月十五日、九月十六日偵查中均再次坦白犯案，且稱其警訊所言
    未受刑求，為自由陳述。參酌被告庚○○與其餘三被告均為好友，並據被告四人
    供明，更無誣攀設陷之理，認被告庚○○、何宗洋於警訊之自白為可採信。至被
    告四人犯案所用之白色雪鐵龍自小客車，雖有證人丙○○證稱於八十二年七月間
    與陳彥光合資將該車自國產汽車公司（以下簡稱國產公司）贖回後賣予官志成，
    之前，該車因故障且為國產公司強制執行，一直存於該公司。惟該車係於八十二
    年四月二十四日修復，且當天由丙○○至國產公司贖回開走，業另據證人即國產
    公司技工王德財及經理胡勝惠證述無訛，且有領車字據一紙在卷可按，足見丙○○所證偏頗，該車於八十二年四月二十四日起已修復在外，自有可能由被告丁○○於案發時使用。又被告四人雖均辯稱於案發時有不在場證明，並各自舉證人為
    證，惟證人鄭祝晨所稱其於八十二年六月間每日二十四時均與被告庚○○一起，
    已有違常情，況其二人已同居三年，育有一子，自難期為真實之證言；證人黃秀
    蓉雖稱其於八十二年六月十三、四日期間與被告丁○○住在竹東二重埔，然其常
    外出打牌，自亦不能證明被告丁○○案發時之行蹤，其餘證人邱宏安、郭宗僯亦
    均不能為被告丁○○、何宗洋於案發時不在場之證明。被告四人所辯顯均係卸責
    之詞，不足採信云云，為其論據。
三、被告戊○○經合法傳喚，無正當之理由，未於審判期日到庭。訊據被告丁○○、
    何宗洋、庚○○三人均堅決否認右揭犯行，被告丁○○辯稱：伊不認識陳道生，
    伊絕對沒有殺他，此案與伊無關，不知何故庚○○供述伊係共犯，伊雖遭警刑求
    ，惟既未殺人、損壞屍體，而始終未為殺人之供詞等詞。被告何宗洋辯稱：伊於
    警訊所言亦係遭刑求而供，警以訊問庚○○所得筆錄要伊承認，致伊之警訊筆錄
    所載之供述大致與庚○○所供相符，其實伊並未殺人、損壞屍體，於偵查中即立
    予否認有各該犯行等語。被告庚○○辯稱：伊於警訊所言均係受刑求而供，並非
    事實，於偵查中雖二度為與警訊所言相同之供詞，惟此係當時仍於羈押禁止接見
    中，懼怕如不依警訊所言而供，則隨時可能為警借訊再遭刑求所致，伊並未殺人
    等語。被告戊○○於原審及本院前審辯稱：不知何故庚○○供述伊係共犯，雖有
    遭警刑求，惟既未殺人，伊始終未為殺人之供詞等語。
四、按認定犯罪事實應憑積極證據，為刑事訴訟法第一百五十四條所明定，倘積極證
    據不足以為不利於被告事實之認定時，即應為有利被告之認定，更不必有何有利
    之證據，最高法院三十年上字第八一六號著有判例。次按刑事訴訟法上所謂認定
    犯罪事實之證據，係指足以認定被告確有犯罪行為之積極證據而言，該項證據自
    須適合於被告犯罪事實之認定，始得採為斷罪資料﹔如未能發現相當證據，或證
    據不足以證明，自不能以推測或擬制之方法，以為裁判之基礎，最高法院二十九
    年上字第三一０五號、四十年臺上字第八六號亦有判例可資參照。再按認定犯罪
    事實所憑之證據，雖不以直接證據為限，間接證據亦包括在內；然而無論直接或
    間接證據，其為訴訟上之證明，須於通常一般之人均不致有所懷疑，而得確信其
    為真實之程度者，始得據為有罪之認定，最高法院七十六年台上字第四九八六號
    判例可資參照。復按被告之自白，不得作為有罪判決之唯一證據，仍應調查其他
    必要之證據，以察其是否與事實相符；又被告之自白，非出於強暴、脅迫或其他
    不正方法，且與事實相符者，始得為證據，刑事訴訟法第一百五十六條第一、二
    項定有明文。
五、經查：
 (一)本件係被告庚○○先被查獲，再依被告庚○○之供詞，陸續查獲其餘被告，此觀
   之被告等之警訊筆錄即明（見偵查卷第五頁、第八頁、第十頁、第七十九頁）。
   按庚○○係因逃亡、妨害自由案經通緝，於八十三年九月十四日下午四時五十分
   為警查獲（見偵查卷第五頁正、背面），於翌日（八十三年九月十五日）上午三
   時三十分在新竹縣警察局竹東分局供稱：「於逃亡中，還犯殺害陳道生命案，於
   八十二年六月十四日下午八時多，在竹東鎮五豐里山區鴨母寮坡上大圳邊草坪殺
   害陳道生，與丁○○、乙○○（綽號『小Ａ恭』）、及另一綽號為『狗呆』男子
   （指戊○○），共四人‧‧‧‧我做了這些事，心理很後悔，希望能從輕量刑，
   讓我有機會自新」等語（見偵查卷第六頁至第七頁背面）。嗣於當日檢察官偵訊
   中不僅再度坦承殺害陳道生，且就殺害過程詳為敘述，供稱：「車開到山上一個
   小堤防旁的水溝那裏，下來沒講幾句話，乙○○就踹陳道生一腳，陳道生看起來
   不高興，丁○○就用手肘撞擊陳道生胸部，拿開山刀砍他脖子，之後，我拿開山
   刀從陳道生右腋下殺二刀，乙○○再殺二、三刀，殺什麼地方，我不清楚，因為
   晚上沒有注意看，戊○○（筆錄誤為陳志昌）則拿不曉得之鈍器打陳道生頭部，
   不是刀子，而是鐵器之類．．我與丁○○、乙○○、戊○○沒過節， 都是在一起
   的朋友，丁○○與我自小一起長大．． 我講的都實在，不會冤枉他們三人，乙○○被借提也承認了，刑警帶他去現場．．我把這件事講出來，覺得很平衡」 等語
   （見偵查卷第一００頁至第一０四頁），供述詳細。 而證人即訊問被告庚○○之
   小隊長徐營光於八十四年六月十五日在原審證稱：如何開始承辦本案？） 抓到庚○○之後供出來的。（你有無全程參與？）有。（見原審卷第三十一頁背面 ）其
   於八十四年九月十四日在原審證稱：（非你們承辦，如何偵辦此案？）他（ 指庚○○）因另一強盜案到案，自己供出來的。為何他會供出來？） 因係重大刑案有
   列管，而對逃亡到案的人均會問有無其他案件，他自己就說出來。 案發後有無懷
   疑他涉案？）案發後有懷疑，但他一直沒到案。」（ 見原審卷第一四一頁背面、
   一四二頁）；其於本院前審（上訴字）八十五年十一月十九日調查時證稱：（ 情
   形如何？）是庚○○到案自己說出來的。（是否有刑求？）沒有刑求。（ 見本院
   上訴字卷第七十七頁）。 惟被告庚○○於原審就其警訊筆錄為何承認殺害陳道生
   一節，供稱：「當天被刑求、灌水、電擊，受不了，又被打時間很久， 過了幾十
   分鐘後，拿煙給我抽，後來又放影片叫我承認。到了檢察官那邊時如果不承認，
   怕借提出去又被打，所以也承認了」等語。法官再問以：既然你稱沒殺， 為何過
   程說得如此詳細 ？被告庚○○供稱：「是警員自己講自己寫，他一邊寫一邊問，
   只是讓我答是， 如果我說不是，就又帶到樓上去打了」。法官並問：為何偵查中
   承認且詳細說明殺害過程 ？被告庚○○供稱：「當時是照警局的筆錄講，我被打
   到怕了，我那時聽說檢察官都是與警局一鼻孔出氣，所以不敢講，‧‧‧‧」（
   見原審卷第九十三頁背面、第九十四頁 )。 經查陳道生被殺一案因係重大刑案有
   列管， 案發後警察人員已懷疑庚○○涉案，但他一直沒到案等情，已據證人徐營
   光於八十四年九月十四日在原審陳明（ 見原審卷第一四二頁）。則徐營光於訊問
   庚○○前已懷疑庚○○涉嫌陳道生命案之事實，可以認定。 此部分事實已明，尚
   無再行傳喚徐營光作證之必要，合予敘明。 又查被告庚○○於八十三年九月十五
   日入所及為警借提還押時雖均無受傷之記錄。 有臺灣新竹看守所八十四年六月二
   十日竹所衛字第一０六六號函附卷可稽（見原審卷第五四頁至第五七頁）。 惟陳
   道生被殺一案既係列管之重大刑案，警察人員就其案情顯有相當之了解， 被告庚○○所述被刑求雖無確切證據可資證明，製作筆錄之徐營光亦否認刑求， 則被告
   庚○○之「自白」是否與事實相符，即有查明之必要。查：
1.依被告庚○○自白所供，作案運載屍體之丁○○所有白色雪鐵龍牌自小客車，經收
  集車內地毯、灰塵及疑似血跡送血跡、血型鑑驗，以血跡鑑驗法及抗人血清檢測法
  檢測結果，均呈陰性反應，有內政部警政署刑事警察局八十三年十月十七日刑醫字
  第四四一五六號鑑驗書附卷可參（見偵查卷第一六六頁）。雖證人王德財、胡勝惠
  於檢察官偵查中均證稱：該車係於八十二年四月二十四日由丙○○至國產公司贖回
  開走（見偵查卷第一九八背面、第一九九頁正面、第二０一頁背面、第二三０頁背
  面），並有證人丙○○於八十二年四月二十四日立據之單據一紙附卷可參（見偵查
  卷第二０三頁）。雖證人丙○○、官志成證稱：丙○○係於八十二年七月下旬始與
  陳彥光合資將該車自國產公司贖回後，再賣予官志成，在此之前該車不能發動，尚
  未修復均置於國產公司等情（見偵查卷第一七二頁背面、第一七三頁、原審卷第一
  ０六頁、第二一二頁之一、第二二八頁、第二八三頁背面、第二八四頁），王德財
  於原審調查時亦證稱當初並非其處理，其為技術員，僅負責將車修好等語（見原審
  卷第二二八頁背面）。惟王德財於偵訊時供稱該雪鐵龍自小客車於八十二年四月二
  十四日由丙○○取回等語（見偵查卷第一九八頁、第一九九頁、第二０一頁正反面
  ），核與胡勝惠所證該車確於八十二年四月二十四日由丙○○至國產公司贖回開走
  等情（見偵查卷第二三０頁背面、第二三一頁）相符，並有丙○○所具之領車字據
  一紙附卷可稽（見偵查卷第二０三頁）。茲以王德財與胡勝惠均為國產公司修車廠
  修車技師，與被告等均無利害關係，且所供又與丙○○所出具之領車字據所載相符
  ，其等所證較符經驗法則而為可採。而丁○○係丙○○之表舅，此為丙○○所述明
  （見偵查卷第一七二頁背面），則丙○○所證有無親情相袒，亦非絕對無疑；至於
  官志成證稱「八十二年七月底或八月初始由丙○○將該雪鐵龍自小客車賣給我，車
  沒辦過戶，後來丙○○說丁○○要用車，過四、五天就再要回去了」等語（見偵查
  卷第一七三頁背面、第一七四頁），所供向丙○○買車，何以無辦理過戶？何以買
  後過四、五天又再交還給丙○○？均與常情有違，其真實性如何，非無疑義。本院
  為究明其情，於九十年五月二十四日再次訊問證人丙○○，關於000－0000
  號車是否於八十二年四月二十四日向國產公司領回？據其證稱：「丁○○之車輛放
  很久不能動，零件被拆掉，丁○○八月七日牽回車，四月二十四日車款結清並寫當
  天字據」。關於有無修車單據？答稱：「無。丁○○之車放很久，才被拆掉零件。
  」關於胡勝惠稱於八十二年四月二十四日就修好車並拉走車子？答稱：「不是，八
  月七日丁○○從官志平處拉走車的。八月八日是我公司成立之日，故我記得很清楚
  。」關於官志成向你買車？答稱：「他送我狗，我才送他車。因丁○○欠很多稅，
  且車子不太好，故未辦過戶。」關於為何過四、五天又交車給你？答稱：「丁○○
  要用車，又是他名字，才被他拉回去，不是交給我」。惟丙○○所述與其所立領車
  字據所載不符，況且如未領出該車，何以出具領據，參以王德財與胡勝惠均為國產
  公司修車廠修車技師，與被告等均無利害關係，較之丁○○之表舅即證人丙○○之
  證言，為可採信。是本院認定該車於八十二年四月二十四日立據時，已修復出廠，
  惟因鑑定結果該車並無血跡反應，尚乏佐證證明被告丁○○確以該車作案，被告庚○○此部分所供，尚難遽認確屬實情。
2.被告庚○○自白供稱，其與其餘被告三人係於新竹縣竹東鎮內尋找被害人陳道生，
  嗣於同鎮○○街八十八號即被害人自宅附近尋獲後而予挾持殺害云云。惟與被害人
  之同居人羅玉蘭所證被害人當日係騎機車外出，而該機車於另處之竹東鎮○○路竹
  東網球場邊尋獲（見八十二年相字第六０九號卷十三頁羅玉蘭八十三年六月二十七
  日警訊筆錄〈已影印附於本院重上更三卷〉），被告庚○○所述挾持被害人之處與
  機車尋獲處不同，其所述亦難認與實情相符。
3.復依被告庚○○之自白，其等持以作案之兇器為開山刀云云。惟各該刀械並未扣案
  ，且據承辦警員徐營光陳明：沒有其他物證等語（見本院上訴字卷第七十七頁背面
  ）。經查被害人所受致命傷係「由右胸以刀剌入，致內部受傷及氣管切斷」，業經
  檢察官督同法醫師相驗屍體在卷（見相驗卷第二十二、二十五頁）。證人即本件相
  驗法醫師己○○雖曾證稱：「（右胸被刀刺入是何種刀類）是刺穿傷，尖刀刺入，
  另割掉喉管。」、「（開山刀是否可造成刺穿傷）比較不可能刺穿，砍切比較可能
  ，但如以刀口刺可能會有刺創，但深度不會太深，本件因屍體已焚燒過，無法量刺
  穿深度。」（見八十六年度上更(一)字第六一四號卷第一二八頁背面）。惟尚欠明確
  ，本院乃再行調閱陳道生相驗卷宗（已影印影本參考），並就被告庚○○所供殺害
  陳道生所用之兇器（開山刀及不明之鐵器）與殺害之部位，訊問相驗之法醫師並比
  對屍體受傷情形有無吻合，以究明真相。據證人即相驗之法醫師己○○於本院九十
  年十月二十五日調查時結證稱：「（是否為開山刀或不明鐵器造成的）肺部看出有
  肺刺創，開山刀無法造成，氣管食道則有可能。」、「（何種不明鐵器可造成肺部
  刺創）尖銳之鐵器有可能造成。」、「（開山刀是否能造成死者刺穿肺部）除非砍
  斷肋骨才有可能。」（見本院九十年十月二十五日訊問筆錄）。再核與開山刀之平
  頭單刃，通常用以砍割而不能剌戳，是被告庚○○所述：「丁○○就用手肘撞擊陳
  道生胸部，拿開山刀砍他脖子，之後，我拿開山刀從陳道生右腋下殺二刀，乙○○
  再殺二、三刀，殺什麼地方，我不清楚，因為晚上沒有注意看，戊○○（筆錄誤為
  陳志昌）則拿不曉得之鈍器打陳道生頭部，不是刀子，而是鐵器之類」之警訊中自
  白，亦與被害人所受致命傷害之情形不符。
4.綜上，均難認被告庚○○於警訊、偵查中之自白與事實相符。
(二) 本件被告丁○○、戊○○二人自警局偵訊起即堅決否認殺人，且未曾為殺人之自
   白，而被告何宗洋雖曾於警訊中自白殺人，惟嗣於偵查中及原審、本院審理中均
   翻異前供，堅稱警訊中之自白係遭刑求所致等語。而證人即訊問被告何宗洋之警
   員彭喜昭於原審證稱：沒有刑求等詞（見原審卷第三十一頁）。惟經原審法院向
   臺灣新竹看守所及臺灣新竹少年監獄調閱被告丁○○、戊○○及何宗洋於入所、
   入監時體檢表查證結果，依被告丁○○於八十三年十月七日入所翌晨體檢資料顯
   示，其胸部、背部、右手肘、左右大腿、左右後小腿及雙腳等處瘀腫，左後手肘
   、雙手、左右小腿多處擦傷之傷害；被告戊○○於八十三年九月十五日在監為警
   借提還押後，雙手手腕部分瘀青，並自述脛部、背後嚴重疼痛；被告何宗洋於同
   日為警借提還押後，前胸部、後背部、左手腕、右手背及手腕、雙腳踝部等受有
   瘀青之傷害，並自述呼吸會痛，分別有前述看守所八十四年七月二十日竹所衛字
   第一二四三號函及所附被告丁○○之病歷表、人相表（見原審卷第九八至九九頁
   ），前述少年監獄八十四年六月二十八日少監泉戒字第０四八四號函及所附被告
   戊○○、何宗洋於借提還押後之內外傷記錄表各一份附卷可稽（見原審卷第六八
   至七二頁），而其三人確曾於前述日期為警調查訊問，並有警訊筆錄在卷可憑（
   見偵卷第三五頁至第三八頁、第七九頁至第八二頁），則被告三人所辯，尚非全
   然無據，則被告何宗洋於警訊中之自白是否出於任意，顯有疑義，已難逕採為被
   告犯罪之基礎，亦不能因此認其自白與被告庚○○之互供相符而作為庚○○自白
   之補強證據。況被告丁○○、戊○○始終否認涉案，亦不能憑被告何宗洋前述警
   局之自白為其二人犯罪之證據。
(三)被告何宗洋於警訊時自白稱其等於殺害陳道生後，與被告丁○○、戊○○於竹東高
  中前之礦油行購油用以焚屍，並與被告丁○○、戊○○駕車途經峨眉、獅山將被害
  人載至不知名之地點，於該處燒燬屍體一節。被告丁○○、戊○○堅詞否認有前揭
  損壞屍體之犯行，且被告何宗洋嗣於檢察官偵查、原審及本院審理均翻異前詞，稱
  其係遭警刑求，始為上揭自白。經查，被告何宗洋於警訊中之自白是否出於任意，
  已有疑義，業如前述；再查該礦油行之吳陳青梅經警提示被告四人之照片，並詢以
  八十二年六月十四日二十時許，被告四人曾否購買汽油並以保特瓶裝汽油一節，答
  以：「我沒有這個印象，去年（）我們房子要重建，我們忙著搬房子，所以沒有
  印象說有人拿保特瓶來買汽油這件事。」（見偵查卷第一六八頁）。是被告何宗洋
  此部分所供，亦無證據顯示與事實相符。
(四)被告四人經送測謊鑑驗結果，除庚○○之生理反應圖紊亂，無法鑑別外，餘被告三
  人均無明顯不實之反應，有內政部警政署刑事警察局八十三年十一月八日刑鑑字第
  二九八七號鑑驗通知書附於偵卷可查（見偵卷第一四五頁）。而本件歷經警局、偵
  查、原審三次為通訊監察，均未發現不利被告等之任何證據，有各該通訊監察書附
  卷可稽（見偵卷第四六頁、第四七頁、第二四四頁、原審卷第二四二頁至第二四七
  頁）。復就被告庚○○自白之殺人動機而言，經查丁○○在涉嫌此案之前，並無販
  賣安非他命之前案紀錄，有本院被告全國前案紀錄表附卷可稽，是被告庚○○所稱
  係因丁○○懷恨陳道生侵吞其購買安非他命款三萬餘元，已屬無據，難逕予採信。
(五)至於證人即陳道生之弟之妻甲○○於八十四年七月十二日在原審證稱：陳道生被押
  回家有在場，是押他的人說要錢，又在旁邊打他，後來他回家一次，告訴我說他欠
  人家錢，會被人家殺死，又說下次沒回來，可能就被人殺了，他沒說欠什麼錢，只
  說那些人一直要錢．．印象中好像今日站中間的乙○○（已更改姓名為何宗洋）有
  一起去，頭髮較長穿絲質襯衫，他站在陳道生旁邊，另一個較矮」（見原審卷第八
  十頁正、背面）。甲○○所言，其所稱目睹陳道生被押之日距本件陳道生被殺害日
  （八十二年六月十四日）多久？未據供明。查證人甲○○雖設籍台北市○○區○○
  路三十九號，惟其並未居住該址，有臺北市政府警察局北投分局九十一年八月十六
  日北市警投分刑字第０九一六二四九八０００號函附卷可參，並有送達證書三份在
  卷可稽，是證人甲○○已無從傳喚、拘提到場作證。況證人甲○○縱然到場，惟現
  距被害人遭挾持之時已九年多，其證詞亦難期其較之八十四年七月十二日在原審所
  為證述情形更為清晰，自難以證人甲○○所為「印象中好像今日站中間的乙○○（
  已更改姓名為何宗洋）有一起去」，並未能確切指訴係被告何宗洋（原名乙○○）
  無訛之證言，即為被告何宗洋有罪之認定。
(六)公訴人上訴意旨以：被告庚○○自白犯罪。證人丙○○所言乃迴護被告之詞。開山
  刀雖為平頭單刃，然非不能用以刺殺人體。被告庚○○已供明係因被告丁○○委託
  陳道生販賣安非他命，前後三、四次均未交錢而遭私吞，故由被告丁○○提議報復
  ，而被害人家屬於審理時又證稱被害人生前曾遭挾持，則非不可能因被害人欠債日
  久，遂為被告惹動殺機云云。然查被告庚○○之自白，核不足採，已如前述；又被
  害人所受之肺部刺穿傷，尚難認係以開山刀為之，已據證人己○○證述明確，業如
  前述。再被害人生前雖遭挾持，惟證人即陳道生之同居人羅玉蘭證稱並未見過被告
  四人、亦不知道是否為被告四人所為（見原審卷第一０四頁背面、本院八十五年度
  上訴字第三三七四號卷第六三頁背面）。證人即陳道生之妹陳鳳嬌於原審調查時證
  稱：於二年多前有五、六人押陳道生回家向父親要錢，是否有被告三人（丁○○、
  何宗洋、戊○○）已不記得（見原審卷第七九頁）；雖於本院八十五年度上訴字第
  三三七四號案調查時改稱：我看丁○○臉型有像當時押的人之一（見該卷第六四頁
  ）；證人即陳道生之父陳錦雲證稱：陳道生遇害前，曾有約六、七人押他至家裡要
  錢，但六、七人中是否有被告四人，因時間太久，記不起來（見原審卷第一０五頁
  ）；證人甲○○於原審八十四年七月十二日調查時當庭令指認是否有被告四人押陳
  道生至家中，證稱：印象中好像中間的乙○○（即何宗洋）有一起去（見原審卷第
  八十頁背面）。參酌上開證人所言，均無法肯定陳道生曾遭被告四人挾持。雖證人
  甲○○及陳鳳嬌均證稱好像有何宗洋、丁○○在場，惟證人之證詞，據陳道生遭挾
  持之時間已有二年餘，記憶已不復清晰，尚難以「有像」、「印象中好像」等不明
  確之指認，即以之作為認定被告等犯殺人重罪之依據。上開證言，尚不足為被告等
  有罪之認定。綜上所述，自難憑被告庚○○、何宗洋之自白而認定被告等有被訴之
  犯行。
(七)此外，復查無其他積極、確實之證據足供證明被告庚○○、何宗洋之自白與實情相
  符，揆諸前開規定即不能僅憑其等自白為認定其等犯本件殺人及損壞屍體之犯行。
  況認定不利於被告之事實，須依積極證據，苟積極證據不足為不利於被告事實之認
  定時，即應為有利於被告之認定，更不必有何有利之證據（最高法院三十年上字第
  八一六號判例參照），即被告應受無罪之推定。本件被告四人之被訴事實，依前所
  述，並無積極證據足以認定其等確曾犯被訴之罪，尚不能以其等之不能提出不在場
  證明，而為其等犯罪之不利認定。
六、綜上所述，本案證據不足以證明被告四人有公訴人起訴之殺人犯行，被告丁○○
    、何宗洋、戊○○另犯有損壞屍體之犯行，不能證明其等犯罪。本院既認定被告
    等無罪，被告丁○○聲請傳喚官志成作證，被告庚○○聲請勘驗被害人陳屍現場
    ，以為其等有利之證明，本院認均無必要，附此敘明。
七、原審審理結果，以不能證明被告等犯罪為由，為被告等無罪之判決，經核於法並
    無不合。檢察官上訴意旨仍執前詞，以被告等應成立被訴之罪名，指摘原判決違
    誤，為無理由，應予駁回。
八、被告戊○○經合法傳喚，無正當之理由不到庭，爰不待其陳述，逕行判決。
據上論斷，應依刑事訴訟法第三百六十八條、第三百七十一條，判決如主文。
本案經檢察官施慶堂到庭執行職務。
中      華      民      國    九十一    年      十      月    二十九    日
                              臺灣高等法院刑事第三庭
                                  審判長法  官  張  連  財
                                        法  官  張  傳  栗
                                 法  官  李  英  勇
右正本證明與原本無異。
檢察官如不服本判決應於收受送達後十日內向本院提出上訴書狀，其未敘述上訴之理
由者並得於提起上訴後十日內向本院補提理由書（均須按他造當事人之人數附繕本）
。
                                        書記官  陳  玲  憶
中      華      民      國    九十一    年      十      月      三十    日
